臺灣高等法院臺中分院民事判決　　　94年度上易字第6號
上　訴　人　彩虹園邸管理委員會
　　　　　　　　　　　設台中縣太平市○○街16號
法定代理人　乙○○　　住同上
訴訟代理人　丙○○　　住台中市○○區○○路2段40之8號13樓
被　上訴人　忠林公寓大廈管理維護股份有限公司
　　　　　　　　　　　設台中縣大里市○○路28號
法定代理人　甲○○　　住同上
上列當事人間請求給付管理服務費事件，上訴人對於民國93年10
月29日臺灣臺中地方法院93年度訴字第708號第一審判決提起上
訴，經本院於94年5月25日言詞辯論終結，判決如下：
    主  文
上訴駁回。
第二審訴訟費用由上訴人負擔。
    事  實
甲、程序方面：
　　按訴狀送達後，原告不得將原訴變更或追加他訴，但擴張或
    減縮應判決事項之聲明者，不在此限，民事訴訟法第2百55
    條第1項第3款定有明文。本件被上訴人聲請支付命令係請求
    上訴人給付民國91年11月至92年11月間積欠之管理費，新台
    幣（下同）1百萬零2百98元，及自支付命令送達翌日起至清
    償日止，按年息百分之5計算之利息。嗣於訴訟程序進行中
    發現上訴人業已給付92年11月之管理費18萬元，因而減縮聲
    明為請求上訴人給付91年11月至92年10月間積欠之管理費82
    萬零2百98元，及自支付命令送達翌日起至清償日止，按年
    息百分之5計算之利息，核屬減縮應受判決事項之聲明，與
    前揭法條之規定,尚無不合，應予准許，先予敘明。
乙、實體方面：
一、本件被上訴人主張：上訴人委任被上訴人擔任彩虹園邸大樓
    之管理人，並先後於90年12月14日、91年12月1日簽訂委任
    契約書，約定契約有效期間分別自90年12月16日起至91年12
    月15日止、自91年12月16日起至92年12月16日止，每月管理
    費18萬元。詎上訴人自91年11月起未正常支付管理費，迄92
    年10月止，共積欠被上訴人管理費82萬零2百98元，為此依
    委任契約之法律關係，訴請上訴人給付。並聲明：(一)上訴駁
    回。(二)訴訟費用由上訴人負擔。
二、上訴人對於：(一)兩造先後於90年12月14日、91年12月1日訂
    立系爭委任契約，約定契約有效期間分別自90年12月16日起
    至91年12月15日止、自91年12月16日起至92年12月16日止，
    每月管理費18萬元。(二)被上訴人服務至92年12月16日止。(三)
    上訴人自92年2月28日起至92年11月30日止，共給付管理費1
    百18萬8千7百零2元。其中5萬元為92年1月之管理費，其餘1
    百13萬8千7百零2元為92年2月至10月之管理費等事實，固不
    加爭執，但以上訴人現任主任委員乙○○，係於92年9月間
    始接任，尚未與前任主任委員林進智、財務委員游坤桐交接
    財務，惟上訴人應已按月支付管理費，而未積欠管理費等語
    資為抗辯。並聲明：(一)原判決廢棄。(二)被上訴人在第一審之
    訴駁回。(三)訴訟費用由被上訴人負擔。
三、兩造不爭執之事實：(一)兩造先後於90年12月14日、91年12月
    1日訂立系爭委任契約，約定契約有效期間分別自90年12月
    16日起至91年12月15日止、自91年12月16 日起至92年12月
    16日止，每月管理費18萬元。(二)被上訴人服務至92年12月16
    日止。(三)上訴人自92年2月28日起至92年11 月30日止，共給
    付管理費1百18萬8千7百零2元。其中5萬元為92年1月之管理
    費，其餘1百13萬8千7百零2元為92年2月至10月之管理費等
    事實，為兩造所不加爭執，則此部分之事實，要可認定。
四、當事人爭點的論斷：本件兩造之爭點，厥為上訴人是否已依
    約給付管理費乙項而已，茲分述如下：
    (一)被上訴人主張上訴人自91年11月起未正常給付管理費，91
      年11月、12月及92年1月共積欠管理費33萬9千元；另92年
      2月至10月之管理費1百62萬元（180000元×9月＝0000000
      元），上訴人僅支付1百13萬8千7百零2元，尚積欠48萬1
      千2百98元（0000000元－0000000元＝481298元）；累計
      91年11月至92年10月，共積欠管理費82萬零2百98元（339
      000元＋481298元＝820298元）等情，業據提出系爭委任
      契約二份及明細表、現金支出傳票、上訴人前任財務委員
      游坤桐與被上訴人僱用之管理員王念堯結算91年11月至92
      年1月積欠管理費數額之簽名單據、上訴人前任主任委員
      林進智、財務委員游坤桐出具之確認證明各一份為證，自
      堪信為真實。
    (二)上訴人雖抗辯業已清償，惟按當事人主張有利於己之事實
      者，就其事實有舉證之責任，民事訴訟法第2百77條前段
      定有明文，故上訴人就其所辯清償該有利於己之事實，應
      負舉證責任。又參諸上訴人於法院審理中能提出被上訴人
      開立之統一發票，以證明已給付91年11月之管理費18萬元
      （被上訴人因此減縮訴之聲明請求金額，詳如前述），足
      見上訴人如已依約給付管理費，應能提出證據，然上訴人
      就被上訴人主張積欠之管理費，始終未提出任何證據足資
      證明確已清償，所辯即非可採。至上訴人辯稱現任主任委
      員未與前任主任委員、財務委員交接部分，應僅屬上訴人
      內部財務交接之問題，與被上訴人之請求無關，併予敘明
      。
    (三)又上訴人於本院審理時，否認前開游坤桐、王念堯所簽文
      件之真正，並請求傳訊游坤桐、王念堯及林進智等人云云
      ，本院認為上訴人於原審為爭點整理時，對於上訴人自92
      年2月28日起至92年11月30日止，共給付管理費1百18萬8
      千7百零2元。其中5萬元為92年1月之管理費，其餘1百13
      萬8千7百零2元為92年2月至10月之管理費等事實，既不加
      爭，已足認上訴人確有積欠被上訴人管理費之事實（詳前
      述0000000元－0000000元＝481298元），故本院認為上訴
      人此部分之聲請，尚無必要，亦予敘明。
五、綜上所述，被上訴人起訴主張上訴人應給付自91年11月起，
    至92年10月止積欠之管理費82萬零2百98元，及自支付命令
    送達翌日即92年12月24日起至清償日止，按年息百分之5計
    算之法定遲延利息，為有理由，應予准許。則原審判命上訴
    人如數給付，於法並無不合。上訴意旨指摘原判決不當，求
    予廢棄改判，為無理由，應予駁回。
六、本件事證已臻明確，兩造其餘攻擊防禦方法及舉證，核與判
    決結果無影響，爰不一一加以論述，附此敘明。
七、據上論結，本件上訴為無理由，依民事訴訟法第449條第1項
    、第78條，判決如主文。
中　　華　　民　　國　　94　　年　　6 　　月　　8 　　日
                  民事第一庭    審判長法  官  林陳松
                                      法  官  王重吉
                                      法  官  李寶堂
上列正本係照原本作成。
不得上訴。
                                      書記官  李妍嬅
中　　華　　民　　國　　94　　年　　6 　　月　　9 　　日
                                                      Ｈ
